【裁判字號】    92,易,2095
【裁判日期】    921202
【裁判案由】    藏匿人犯等
【裁判全文】
臺灣高雄地方法院刑事判決                        九十二年度易字第二九五號
    公  訴  人  臺灣高雄地方法院檢察署檢察官
    被      告  丙○○
                黃碧雲
              （原冠夫姓謝）
右列被告等因藏匿人犯等案件，經檢察官提起公訴（九十二年度偵字第一三八二二號
），並經本院合議庭裁定由受命法官獨任進行簡式審判程序，本院判決如左：
    主  文
丙○○因過失傷害人致重傷，處有期徒刑陸月，如易科罰金，以參佰元折算壹日。
黃碧雲意圖使犯人隱避而頂替，處拘役肆拾日，如易科罰金，以參佰元折算壹日。
    事  實
一、丙○○前分別於民國（下同）八十四年及八十七年間，因違反懲治走私條例與麻
    醉藥品管理條案件，分別經法院判處有期徒刑二年與六年確定，經接續執行後，
    於八十九年十一月十六日假釋出監（不構成累犯），現仍於假釋期間，詎其仍不
    知警惕，明知其係未考領有普通小型車駕駛執照之人，竟仍於九十一年十月十六
    日駕駛當時為其妻黃碧雲所有（已於九十二年七月二十一日離婚）車牌ＺＫ－８
    ６７６號之自小客車（現已移轉為第三人高玉其所有，見車號查詢汽車車籍，刑
    事卷第二六頁）外出訪友，於同日十四時許，駕駛前開自小客車沿高雄市三民區
    大順陸橋南下行經憲政路交岔路口處，本應注意汽車於道路上行駛時，除準備停
    車或臨時停車外，不得跨越兩條車道行駛，而當時天侯明朗，正值中午時分，該
    道路為直路，並無不能注意之情事，竟疏未注意而貿然跨越機車優先車道行駛，
    致其所駕駛前開自小客車之右後車門處擦撞在其右側與其同向行駛由乙○○所騎
    乘車牌ＧＲＶ－五七六號重型機車，乙○○因而人車倒地，受有左手遠端肱骨粉
    碎性骨折之傷害，並因而致左手肘功能喪失、僵硬，永久喪失運動功能等之重傷
    。
二、丙○○於駕車肇事後，除先將乙○○就近送往附近之診所急診外，並即以電話通
    知其妻黃碧雲前往該診所處理善後事宜，惟因乙○○之家人到達該診所後表明應
    將乙○○送往高雄市立民生醫院就診，丙○○、丁○○○即將乙○○轉診至高雄
    市立民生醫院就診，詎黃碧雲明知丙○○為駕車肇事者，竟意圖使丙○○隱避，
    於同日十五時許，在高雄市立民生醫院內，於高雄市政府警察局苓雅分局凱旋派
    出所員警前往該醫院處理詢問該交通事故之肇事經過時，佯稱為本案駕車肇事之
    人而頂替丙○○，並於高雄市○○○○○道路交通事故調查報告表簽名表示為肇
    事人，使丙○○避免司法機關之調查。嗣經乙○○事後與丙○○協商賠償事宜時
    ，查證有關資料後始知上情。
三、案經乙○○訴請臺灣高雄地方法院檢察署檢察官偵查起訴。
    理  由
一、本件被告丙○○、黃碧雲二人所犯係死刑、無期徒刑、最輕本刑為三年以上有期
    徒刑以外之罪，渠等於準備程序中就被訴事實為有罪之陳述，經法官告知簡式審
    判程序之旨，並聽取公訴人、被告二人之意見後，認為適宜由受命法官獨任進行
    簡式審判程序，依刑事訴訟法第二百七十三條之一第一項規定，裁定由受命法官
    獨任進行簡式審判程序，合先敘明。
二、訊據被告丙○○對於在右揭時、地無照駕車肇事致告訴人乙○○受有重傷害，且
    其有過失；另被告黃碧雲對於頂替丙○○之事實均已坦承不諱，且查：
（一）就被告丙○○部分：
  １、被告丙○○於上開時、地駕車與告訴人發生車禍之事實，除據被告於警、偵訊
      及本院審理時供認不諱外，核與告訴人乙○○於警、偵訊及本院審理時所指述
      之情節相符，並有道路交通事故證明書、道路交通事故調查報告表、高雄市政
      府警察局苓雅分局派出所車禍處理登記簿各一紙在卷可稽（九十二年度發查字
      第二一六九號偵查卷第九頁至第十一頁）；而告訴人係因本件車禍受有左手遠
      端肱骨粉碎性骨折之傷害之事實，亦有高雄市立民生醫院診斷證明書一紙在卷
      可證（同上偵查卷第八頁），均堪認屬真實。再告訴人所受前開傷勢，因「左
      左手肘粉碎骨折脫臼，經手術及內固定治療後，左手肘功能喪失、僵硬，永久
      喪失運動功能」等情，亦經公訴人函詢高雄市立民生醫院屬實，有該院九十二
      年六月二十五日高市民醫歷字第○九二○○○三四八四號函文一紙在卷可稽（
      九十二年度他字第三二五八號偵查卷第十六頁），是告訴人左手肘既已永久喪
      失運動功能，顯然已屬刑法第十條第四項第四款所規定之「重傷」甚明。
  ２、按汽車在雙向四車道行駛時，除準備停車或臨時停車外，不得駛出路面邊線或
      跨越兩條車道行駛，道路交通安全規則第九十八條第一項第五款定有明文，此
      為駕駛人應盡之注意義務，而依上開道路交通事故調查報告表事故現場圖所示
      ，該機車優先道係留有五、五公尺刮痕，刮痕起點距南向機車優先道西側道邊
      一‧八公尺，南距陸橋南向北第一支路燈與大順陸橋行向之垂直線二、三公尺
      等情以觀，顯然本件車禍肇事之地點確係在機車優先道無誤，參酌首揭說明，
      足認被告確實未依道路交通安全規則規定任意向右偏行跨越車道行駛致肇事甚
      明。
  ３、況本件車禍事故經送高雄市政府交通局車輛行車事故鑑定委員會鑑定，其結果
      係：「丙○○：跨越兩條車道，為肇事原因；乙○○：無肇事原因」，亦同此
      認定，有該委員會九十二年九月二十五日車鑑字第○九二○○○五○一七號函
      所附之鑑定意見書一紙在卷可按（九十二年度偵字第一三八二二號偵查卷第十
      一頁），益徵被告應負過失責任，更為明顯。
      從而，被告就本件車禍之發生確有過失行為，且其過失行為確使告訴人因而受
      傷，是被告之過失行為與被害人之傷害結果間，應具有相當因果關係無疑。
（二）就黃碧雲部分：
      且此事實，亦經共同被告丙○○於警訊、偵查中及本院審理時供述明確在卷，
      核與告訴人乙○○於警詢、偵查中及本院審理時所指述之情節相符，並有被告
      黃碧雲簽名於其上之前開道路交通事故調查報告表一紙在卷可稽，衡以被告黃
      碧雲既非本件車禍肇事之人，竟於警員前往民生醫院詢問時自承為肇事人，並
      簽名於上開報告表上，圖以此方法頂替被告丙○○過失傷害之刑責，其主觀上
      自有使被告丙○○隱避之意圖及頂替之事實至明。
（三）綜上所述，本件事證明確，被告丙○○過失致重傷害犯行；被告黃碧雲頂替罪
      犯行，均堪以認定，自應依法論科。
三、核被告丙○○所為，係犯刑法第二百八十四條第一項後段之過失致重傷罪；被告
    黃碧雲所為，係犯刑法第一百六十四條第二項頂替罪，應依同條第一項之刑處斷
    。被告丙○○無駕駛執照駕車之事實，已據其自承在卷（刑事卷第四三頁），其
    上開無照駕車之行為因而致人受傷，應依道路交通管理處罰條例第八十六條第一
    項之規定加重其刑。爰審酌被告丙○○明知無駕駛執照，仍恣意駕車外出，終致
    本件車禍之發生，因而造成告訴人受有前開之重傷害，行為實有不該，且告訴人
    因此車禍致左手肘功能喪失、僵硬，永久喪失運動功能，對告訴人之日常生活已
    造成極大困擾，衡情告訴人身體及精神上之痛苦洵非輕微，再被告迄今仍未與告
    訴人達成和解【被告黃碧雲於九十二年六月二十七日與告訴人於本院民事庭調解
    成立，有調解筆錄一份在卷可稽（刑事卷第四十六頁），惟並未依照該調解內容
    履行，為告訴人陳明在卷（刑事卷第三十頁），並為被告黃碧雲所不爭執】，為
    告訴人及被告丙○○分別陳明及自承在卷（刑事卷第三十頁），是被告所為理應
    嚴懲；至被告黃碧雲所為上開頂替犯行，已影響司法機關公權力之行使，對國家
    偵查權之妨害非輕，惟另考量被告二人於犯後偵審程序時均已全然坦承犯行，態
    度均屬良好，被告黃碧雲並無前科資料，有台灣高等法院被告全國前案紀錄表一
    紙附卷可稽，足見素行尚屬良好等一切情狀，各量處如主文所示之刑，並均諭知
    易科罰金折算之標準。
據上論斷，應依刑事訴訟法第二百九十九條第一項前段、第二百七十三條之一第一項
，道路交通管理處罰條例第八十六條第一項，刑法第一百六十四條第二項、第一項、
第二百八十四條第一項前段、第四十一條第一項前段，罰金罰鍰提高標準條例第一條
前段、第二條，判決如主文。
本案經檢察官甲○○到庭執行職務。
中      華      民    國      九十二      年      十二    月    二    日
                                  臺灣高雄地方法院刑事第十庭
                                      法  官  楊  宗  翰
右正本證明與原本無異。
如不服本判決，應於判決送達後十日內，向本院提出上訴狀。
                                      書記官  陳  怡  真
中      華      民      國      九十二      年      十二    月    四    日
附錄本案論罪科刑法條全文：
刑法第二百八十四條
因過失傷害人者，處六月以下有期徒刑、拘役或五百元以下罰金。致重傷者，處一年
以下有期徒刑、拘役或五百元下罰金。
從事業務之人，因業務上之過失傷害人者，處一年以下有期徒刑、拘役或一千元以下
罰金。致重傷者，處三年以下有期徒刑、拘役或二千元以下罰金。
刑法第一百六十四條
藏匿犯人或依法逮捕、拘禁之脫逃人或使之隱避者，處二年以下有期徒刑、拘役或五
百元以下罰金。
意圖犯前項之罪而頂替者亦同。


司法院資訊處製作；財團法人民間司法改革基金會備份。
